臺灣臺南地方法院臺南簡易庭民事判決
109年度南簡字第1850號
原      告  陳貞吟  
            陳威廷  
            陳光燦  
上二人共同
訴訟代理人  何永福律師
被      告  邱紹欽  
訴訟代理人  陳哲偉律師
上列當事人間債務人異議之訴事件，本院於民國110年9月6日言
詞辯論終結，判決如下：
    主  文
本院一０九年度司執字第一００五六三號分割共有物強制執行事件
所為之強制執行程序，應予撤銷。
訴訟費用由被告負擔。
    事實及理由
壹、程序方面：
    本件原告陳貞吟經合法通知，未於言詞辯論期日到場，核無
    民事訴訟法第386條所列各款情形，爰依被告之聲請，由其
    一造辯論而為判決。
貳、實體方面：
一、原告起訴主張：
　㈠訴之聲明：
　　本院民事執行處109年度司執字第100563號分割共有物強制
    執行事件（下稱系爭執行事件）之強制執行程序（下稱系爭
    執行程序）應予撤銷。
　㈡原告陳貞吟：　
　⒈被告持臺灣高等法院臺南分院100年度上更㈠字第7號分割共有
    物判決（下稱系爭判決，該事件下稱系爭分割共有物事件）
    、本院103年度司聲字第6號確定訴訟費用額裁定（下稱系爭
    裁定）及其確定證明書為執行名義，向本院民事執行處聲請
    強制執行原告之財產，經系爭執行事件受理在案。惟被告於
    民國104年12月15日，收受訴外人蔡志雄簽發之面額為新臺
    幣（下同）250萬元之國泰世華商業銀行支票（下稱系爭支
    票）時，親筆書寫：「對……陳威廷、陳貞吟、陳光燦個人之
    債額均清償抵銷。」 是被告對原告在104年12月15日以前發
    生之債權已全部消滅，不得再對原告之財產聲請強制執行。
　⒉系爭裁定係確定訴訟費用額，而依系爭判決附表三記載，被
    告及訴外人劉淑滿應補償原告及訴外人喜願建設股份有限公
    司（下稱喜願公司）共124萬5,877元（即分割後建物分配價
    值6828萬7,313元－原建物持分價值6704萬1,436元＝124萬5,8
    77元)，被告佔5/21，其應補償29萬6,637元（計算式：124
    萬5,877元×5/21＝29萬6,637元，元以下4捨5入），原告3人
    各佔12/39，則被告應分別補償原告3人各9萬1,272元（計算
    式：29萬6,637元×12/39＝9萬1,272元，元以下無條件捨去）
    ，原告3人依民法第334條第1項前段規定，就被告於系爭執
    行事件之債權得主張各抵銷9萬1,272元，爰依法提起本件訴
    訟，請求撤銷系爭執行程序。
　㈡原告陳威廷、陳光燦：
　⒈被告於系爭支票正面簽名及記載：「茲收到支票貳張計新台
    幣伍佰萬元對喜願公司之抵押債額及陳建助、陳鄭淑華、陳
    威廷、陳貞吟、陳光燦個人之債額均清償抵銷……」可知被告
    對原告之個人債權均已清償抵銷，其清償之債務，當然包含
    系爭訴訟費用。
　⒉原告確以上述2紙支票清償系爭訴訟費用，至於發票人蔡志雄
    何以交付該2紙支票，因時日久遠，已無法查詢。被告辯稱
    系爭支票係有龍建設開發股份有限公司（下稱有龍公司）與
    其簽立不動產買賣契約而簽發，原告否認之，該不動產買賣
    契約書並未記載有龍公司係交付系爭支票作為清償價金之用
    。且有龍公司之回函亦記載：「附件所示之支票非本公司所
    開立及交付」。若有龍公司所交付之系爭支票，係用以支付
    買賣價金，與被告何干？被告為何在系爭支票正面記載：「
    陳威廷、陳貞吟、陳光燦個人之債權均清償抵銷」？被告抗
    辯即不可採。
二、被告則以下列情詞資為抗辯：
  ㈠聲明：原告之訴駁回。
  ㈡系爭支票係訴外人蔡志雄所開立，票面金額為250萬元，與被
    告於系爭執行事件對原告3人之執行債權各9萬4,733元不符
    。惟由系爭支票影本下方備註内容，無法看出被告有「免除
    原告於系爭分割共有物事件所應負擔訴訟費用額（下稱系爭
    債務）」之意思，兩造間債之關係並未消滅。
  ㈢被告之前借款給天都襌寺（現名為南都福座）之起造人喜願
    公司，喜願公司於88、89年間將臺南市○區○○段00000000000
    0000地號土地及其上同段239建號、門牌號碼臺南市○區○○路
    000號建物（下稱系爭房地）設定抵押權給被告。又系爭建
    物於104年4月16日因判決而分割為同段239、360、361、362
    、363建號（239、360建號為附屬建物）。嗣系爭房地所有
    權人之一有龍公司於104年間為避免被告日後對系爭房地實
    行抵押權，故由時任有龍公司董事長即訴外人張瑞源與被告
    接洽，要求被告同意配合塗銷抵押權登記，並開立系爭支票
    給被告，結清喜願公司對被告之債務。被告於104年12月23
    日以部分清償為原因，辦理塗銷抵押權登記（含附屬建物）
    。
  ㈣系爭支票係被告與有龍公司間之票據關係，與原告無涉，由
    有龍公司之回函可知其並未以第三人清償之方式代替原告向
    被告清償系爭債務，被告於系爭支票影本下方備註「……陳威
    廷、陳貞吟、陳光燦個人之債額均清償抵銷」，被告之真意
    係向有龍公司表示，被告對於原告就系爭房地抵押權所衍生
    之連帶擔保個人債務均不再主張，並非泛指原告之其他債務
    均清償抵銷。故原告依強制執行法第14條第1項規定，請求
    撤銷系爭執行程序，並無理由。
三、得心證之理由：　　
　㈠查本院於103年6月13日以系爭裁定，認定原告3人就本院95年
    度訴字第359號、臺灣高等法院臺南分院98年度上字第147號
    、最高法院100年度台上字第327號、臺灣高等法院臺南分院
    100年度上更㈠字第7號、最高法院102年度台上字第1934號、
    臺灣高等法院臺南分院102年度再字第13號分割共有物事件
    （即系爭分割共有物事件），應各給付被告9萬4,733元之訴
    訟費用（即系爭債務），而系爭裁定於103年10月17日確定
    在案。嗣被告持系爭判決、系爭裁定及其確定證明書為執行
    名義，向本院民事執行處聲請強制執行原告之財產，經系爭
    執行事件受理在案等情，經本院調閱系爭執行事件卷宗核閱
    無誤，堪認為真。
　㈡次查，訴外人蔡志雄曾開立250萬元之系爭支票，付款人為國
    泰世華銀行仁愛分行，其下方記載：「茲收到支票貳張計新
    台幣伍佰萬元對喜願公司之抵押債額及陳建助、陳鄭淑華、
    陳威廷、陳貞吟、陳光燦個人之債額均清償抵銷。自即日起
    本人同意將相關票據、借據、永久使用權狀等交予債務人指
    定之人收訖。並配合塗銷抵押權設定。（喜願公司之債額包
    括一般債額在內）。」（下稱系爭文字），並有原告之簽名
    及代理劉淑滿所簽之簽名，日期為104年12月15日等情，有
    系爭支票及系爭文字影本在卷可參（補字卷第17頁），堪信
    屬實。
　㈢按執行名義成立後，如有消滅或妨礙債權人請求之事由發生
    ，債務人始得於強制執行程序終結前，向執行法院對債權人
    提起異議之訴。如以裁判為執行名義時，其為異議原因之事
    實發生在前訴訟言詞辯論終結後者，亦得主張之，強制執行
    法第14條第l項定有明文。查系爭執行事件之執行名義即系
    爭裁定於103年10月17日確定在案，嗣被告於104年12月15日
    書寫系爭文字，自承原告3人之債務均清償抵銷等，足認系
    爭裁定認定之系爭債務，業已清償消滅。
　㈣被告固抗辯：系爭支票係有龍公司為避免被告就系爭房地行
    使抵押權，而交付系爭支票給被告，以清償喜願公司之債務
    ，嗣被告於104年12月23日，辦理塗銷抵押權登記。系爭文
    字係免除對於原告就上開抵押權所衍生之個人連帶擔保債務
    ，並非免除系爭債務云云。惟查：
　⒈系爭支票非有龍公司所開立及交付，亦未曾代原告向被告清
    償系爭債務之意乙情，有有龍公司110年4月7日有龍字第110
    0013號函在卷可參（本院卷第99頁）。是被告抗辯系爭支票
    係由有龍公司交付以清償喜願公司之抵押債權，尚非有據。
     
　⒉又觀諸整體之系爭文字，縱有書寫到係關於喜願公司之抵押
    債額，並配合塗銷抵押權設定等，然就後段之原告個人之債
    額清償抵銷，既未特定係關於該抵押債權衍生對於原告之債
    權，自應含括簽立日期104年12月15日前之所有債權即包含
    系爭債務在內，據此，系爭債務應已消滅無訛。
四、綜上所述，原告依強制執行法第14條第1項提起債務人異議
    之訴，主張系爭債務業已清償，系爭執行程序應予撤銷， 
    ，為有理由，應予准許。
五、兩造其餘主張、陳述及所提之證據暨攻擊防禦方法，經本院
    斟酌後，認為均不足以影響本判決之結果，無庸再逐一予以
    論列，併此敘明。
六、訴訟費用負擔之依據：民事訴訟法第78條。　　
中　　華　　民　　國　　110 　年　　9 　　月　　23　　日
                  臺南簡易庭  法  官  陳尹捷
以上正本係照原本作成。
如不服本判決，應於判決送達後20日內，向本院提出上訴狀並表
明上訴理由，如於本判決宣示後送達前提起上訴者，應於判決送
達後20日內補提上訴理由書（須附繕本）。
如委任律師提起上訴者，應一併繳納上訴審裁判費。　　　　　
中　　華　　民　　國　　110 　年　　9 　　月　　23　　日
　　　　　　　　　　　　　　　書記官  曾美滋